【裁判字號】    96,交聲,93
【裁判日期】    971231
【裁判案由】    聲明異議
【裁判全文】
臺灣臺南地方法院交通事件裁定          96年度交聲字第93號
移送機關    交通部公路總局嘉義區監理所新營監理站
異議人即
受處分人    甲○○
上列受處分人因違反道路交通管理處罰條例案件，對於交通部公
路總局嘉義區監理所新營監理站民國 96年1月23日所為之裁決處
分（處分案號：新監裁違字第裁73-M00000000號）聲明異議，本
院裁定如下：
    主  文
異議駁回。
    理  由
一、本院前於民國九十六年十月四日就本件聲明異議案件依道路
    交通案件處理辦法第十七條第二項之規定，裁定於本院九十
    六年度交訴字第八九號受處分人即異議人甲○○（下稱異議
    人）涉嫌過失致死等案件之刑事訴訟終結前，停止其程序，
    現因該刑事案件經本院以九十六年度交訴字第八九號刑事判
    決，判處異議人因肇事逃逸及過失致死等犯行，應執行有期
    徒刑一年一月，嗣異議人提起上訴後，於九十七年十一月二
    十四日經臺灣高等法院臺南分院以九十七年度交上訴字第八
    四七號刑事判決，判決上訴駁回，緩刑三年確定等情，有上
    開刑事判決書各一份附卷可稽，並經本院依職權調閱上開刑
    案全卷查明屬實，本院乃續行審理程序，合先敘明。
二、原處分意旨略以：受處分人即異議人駕駛車牌號碼ＴＧ－６
    ７７０號自小客車，於九十六年一月一日二十一時三十分許
    ，在臺南縣東山鄉○○村○○○○道十九公里處，與黃郁雯
    騎乘之腳踏車發生碰撞，距異議人於駕車肇事後，未對黃郁
    雯採取必要救護措施及依規定處置，並通知警察機關處理而
    逃逸，且任意移動肇事汽車及現場痕跡證據，並致黃郁雯送
    醫不治死亡。經臺南縣警察局白河分局警員掣單舉發，嗣經
    移送機關即交通部公路總局嘉義區監理所新營監理站依道路
    交通管理處罰條例條第六十二條第三項（裁決書漏載）、第
    四項等規定，裁處異議人罰鍰新臺幣（下同）九千元，吊銷
    駕駛執照，永久禁考。
三、本件異議意旨略以：異議人於前揭時、地駕駛上開自小客車
    ，與黃郁雯所騎乘之腳踏車發生擦撞，然案發當時係夜間，
    且天色昏暗，當時異議人有下車察看，但未看見有東西，才
    將駕駛自小客車離開，異議人並無肇事逃逸之犯意，故對此
    提出異議，請求撤銷原處分等語。
四、按汽車駕駛人駕駛汽車肇事致人受傷或死亡者，應即採取救
    護措施及依規定處置，並通知警察機關處理，不得任意移動
    肇事汽車及現場痕跡證據，違反者處三千元以上九千元以下
    罰鍰；前項駕駛人肇事致人受傷而逃逸者，吊銷其駕駛執照
    ；致人重傷或死亡而逃逸者，吊銷其駕駛執照，並不得再考
    領，道路交通管理處罰條例處罰條例第六十二條第三項、第
    四項分別定有明文。又按發生道路交通事故，駕駛人或肇事
    人應先為下列處置：一、事故地點在車道或路肩者，應在適
    當距離處豎立車輛故障標誌或其他明顯警告設施，事故現場
    排除後應即撤除。二、有受傷者，應迅予救護，並儘速通知
    消防機關。三、發生火災者，應迅予撲救，防止災情擴大，
    並儘速通知消防機關。四、不得任意移動肇事車輛及現場痕
    跡證據。但無人傷亡且車輛尚能行駛，或有人受傷且當事人
    均同意移置車輛時，應先標繪車輛位置及現場痕跡證據後，
    將車輛移置不妨礙交通之處所。五、通知警察機關。但無人
    受傷或死亡且當事人當場自行和解者，不在此限。道路交通
    事故處理辦法第三條定有明文。是汽車駕駛人，駕駛汽車肇
    事致人受傷或死亡者，即負有(1)應即採取救護措施及依規定
    處置。(2)通知警察機關處理。(3)不得任意移動肇事汽車及現
    場痕跡證據之義務，如該汽車駕駛人有違背上述任一義務者
    ，即可處三千元以上九千元以下罰鍰。
五、經查：
(一)、異議人駕駛車牌號碼ＴＧ－６７７０號自小客車，於九十六
    年一月一日二十一時三十分許，在臺南縣東山鄉○○村○○
    ○○道十九公里處，與黃郁雯騎乘之腳踏車發生碰撞，距異
    議人於駕車肇事後，未對黃郁雯採取必要救護措施及依規定
    處置，並通知警察機關處理而逃逸，且任意移動肇事汽車及
    現場痕跡證據，並致黃郁雯送醫不治死亡等情，已據異議人
    於其被訴公共危險罪一案（本院九十六年度交訴字第八九號
    、臺灣高等法院臺南分院九十七年度交上訴字第八四七號刑
    事案件）於警詢時所不否認，並於本院九十六年度交訴字第
    八九號刑案審理時於九十六年六月二二十七日在準備程序及
    臺灣高等法院臺南分院九十七年交上訴字第八四七號刑案審
    理中，坦認其確有肇事逃逸之犯行，復有臺南縣警察局白河
    分局道路交通事故現場圖一紙、道路交通事故調查報告表(一)
    、(二)一份、道路交通事故現場蒐證照片十六幀、奇美醫院柳
    營分院九十六年一月二日所出具被害人黃郁雯之診斷證明書
    一紙、臺灣臺南地方法院檢察署相驗屍體證明書一紙、臺灣
    臺南地方法院檢察署檢驗報告書一份及相驗照片十八幀附附
    於該相驗卷（臺灣臺南地方法院檢察署九十六年度相字第九
    十號）可稽，暨臺南縣警察局白河分局轄內黃郁雯車禍死亡
    案現場勘察報告一份存卷可憑，堪認上情屬實。
(二)、異議人經臺灣臺南地方法院檢察署檢察官以九十六年度調偵
    字第二八一號、第五三六０號，認異議人涉犯刑法第一百八
    十五之四肇事逃逸罪及同法第二百七十六條第一項過失致死
    犯嫌起訴後，經本院以九十六年度交訴字第八九號刑事判決
    ，判處異議人因肇事逃逸及過失致死等犯行，應執行有期徒
    刑一年一月。異議人不服提起上訴後，經臺灣高等法院臺南
    分院審理後，認定異議人確於前述時間駕駛上開自小客車，
    於途經臺南縣東山鄉縣○○村十九公里處，疏未注
    意黃郁雯騎乘腳踏車在前，致其所駕駛上開車輛車前連接腳
    踏板處之橫桿碰撞黃郁雯所騎乘之腳踏車後輪之防塵罩，黃
    郁雯因而人、車倒地。異議人於肇事後，未停車察看黃郁雯
    之傷勢採取救護措施或將其送醫救治，即另基於肇事逃逸之
    故意，逕行駕車逃離現場。而黃郁雯因顱骨骨折內出血併低
    血容休克，經送醫急救後延至九十七年一月二日上午四時四
    十八分許不治死亡。嗣經警循線訪查並分析東山鄉○○路口
    監視錄影帶，於九十七年一月八日查獲異議人，始知悉上情
    。而於九十七年十月二十九日以臺灣高等法院臺南分院九十
    七年度交上訴字第八四七號刑事判決，判決上訴駁回，緩刑
    三年確定，並於九十七年十一月二十四日確定等情，業經本
    院依職權調閱臺灣高等法院臺南分院九十七年度交上訴字第
    八四七號刑案全卷查核無誤，並有異議人之臺灣高等法院被
    告全國前案紀錄表一份在卷足參。
六、綜上所述，異議人於前揭時、地，駕駛上開自小客車，與被
    害人黃郁雯所騎乘之腳踏車發生交通事故後，確有未即採取
    救護措施及依規定處置，未通知警察機關處理，及任意移動
    肇事汽車及現場痕跡證據之行為，嗣並駕車逕行逃逸及因而
    致被害人黃郁雯送醫不治死亡等違規行為，足堪認定。則移
    送機關據此依道路交通管理處罰條例第第六十二條第三項、
    第四項及違反道路交通管理事件統一裁罰基準表之相關內容
    ，裁處異議人罰鍰九千元，吊銷駕駛執照，永久禁考等處分
    ，於法即無不當。從而，本件異議經核並無理由，自應予以
    駁回。
七、據上論斷，應依道路交通管理處罰條例第八十七條第二項、
    道路交通案件處理辦法第十九條，裁定如主文。
中    華    民    國    97    年     12     月    31  日
                        交通法庭法  官  陳金虎
以上正本證明與原本無異。
如不服本裁定應於送達後5日內向本院提出抗告狀（應附繕本）
。
                                書記官  蔡明峰
中    華    民    國    97    年    12    月    31    日


司法院資訊處製作；財團法人民間司法改革基金會備份。
